臺灣臺南地方法院刑事判決　　　　　　　　　　　　　九十三年度訴字第四四八號
　　公　訴　人　臺灣臺南地方法院檢察署檢察官
　　被　　　告　甲　○　○
右列被告因偽造文書等案件，經檢察官提起公訴（九十三年度偵緝字第二八一號），
被告就犯罪事實為有罪之陳述，本院裁定進行簡式審判程序，判決如左：
    主  文
甲○○共同連續行使偽造私文書，足以生損害於公眾及他人，處有期徒刑肆月，如易
科罰金，以佰元折算壹日。緩刑貳年。
泛亞電信股份有限公司行動電話用戶申請書上偽造之「施子喬」署押陸枚、和信電訊
股份有限公司0000000000號行動電話用戶申請書上偽造之「施子喬」署押
肆枚、變造之「施子喬」國民身分證影本壹張，均沒收。
    事  實
一、甲○○於民國九十二年七月中旬某日在臺南市中山公園偶遇某姓名年籍不詳自稱
    王姓之成年男子（以下稱「王姓男子」），得知「王姓男子」欲支付佣金差人辦
    理人頭手機門號，竟與「王姓男子」共同基於變造他人國民身分證，持之向通訊
    行辦理手機門號等行使變造特種文書、行使偽造私文書暨詐欺取財之概括犯意聯
    絡，由「王姓男子」先於九十二年七月二十四日帶同甲○○前往拍照，再由「王
    姓男子」在不詳地點，將甲○○照片黏貼於「施子喬」之國民身分證上，而予變
    造後，並交由甲○○持有，並由「王姓男子」提供申辦費用，據以連續冒名申請
    行動電話門號、手機使用：
  (一)甲○○先於九十二年七月二十五日上午十一時許前往臺南市○○路○段三三八號
    「友成通信行」，持上開「王姓男子」提供之變造「施子喬」國民身分證及申辦
    費用，冒用「施子喬」名義，在和信電訊股份有限公司（下稱和信電訊公司）行
    動電話服務申請書上，接續偽造「施子喬」之署押四枚後（一式二聯，書寫二枚
    ，複寫二枚，惟另一聯二枚未扣案），連同影印前開變造之「施子喬」國民身分
    證正反面影本一張，持向店長丁○○行使，據以申租「和信電訊哈拉９００方案
    」行動電話門號加手機全配，足以生損害於戶政機關對於國民身分證核發正確性
    、和信電訊公司對用戶管理之正確性及施子喬之權利。甲○○因施用上開詐術，
    致使丁○○因而陷於錯誤，誤認前開申請書確係由所附證件之「施子喬」本人所
    申請，丁○○即於同日下午二時許，將泛亞電信公司0000000000門號
    ＳＩＭ卡一張及諾基亞牌三三一五型手機一支交予甲○○，甲○○得手後，旋即
    將上開手機、ＳＩＭ卡及變造之「施子喬」國民身分證在臺南市○○路○段某統
    一超商處交予「王姓男子」，並獲取新臺幣（下同）五百元之佣金。
  (二)甲○○復於翌日即同年月二十六日上午十一時許，由「王姓男子」處再次取得申
    辦費用及變造之「施子喬」國民身分證後，以同一手法，前往臺南市○○路○段
    七五三號「儀祥通訊公司」，持上開變造「施子喬」之國民身分證，冒用「施子
    喬」名義，在泛亞電信股份有限公司（下稱泛亞電信公司）行動電話服務申請書
    上，接續偽造「施子喬」署押六枚（一式三聯，書寫二枚，複寫四枚，計六枚）
    ，連同前開變造之「施子喬」國民身分證，持向店員丙○○行使，據以申請行動
    電話門號及手機，足以生損害於戶政機關對於國民身分證核發正確性、泛亞電信
    公司對用戶管理之正確性及施子喬之權利。惟甲○○施用上開詐術時，丙○○發
    現該國民身分證有異，而於同日下午二時五十分許通知甲○○至店內拿取手機時
    ，報警當場查獲，因而不遂，並循線扣得和信電訊公司申請書一紙、泛亞電信公
    司申請書三紙及變造之「施子喬」國民身分證影本一張（變造原本業由甲○○交
    予「王姓男子」而未扣案）。
二、案經臺南市警察局第四分局報請臺灣臺南地方法院檢察署檢察官偵查起訴。
    理  由
一、右揭犯罪事實，業據被告甲○○於本院審理時坦白承認（見本院卷第十七頁），
    核與證人即被害人施子喬（見偵查卷第四頁）、友成通信行負責人丁○○（見警
    卷第四、五頁，偵查卷第十八、十九頁）、儀祥通訊公司店員丙○○（見警卷第
    三頁，偵查卷第十八、十九頁）所為證詞相符；復有泛亞電信及和信電訊行動電
    話用戶申請書各一份（含複寫聯，見警卷第八頁至第十頁，偵查卷第五頁）、變
    造之「施子喬」國民身分證影本（見警卷第七頁）附卷可稽。足認被告自白與事
    實相符。綜上，本案事證明確，被告犯行應堪認定。
二、論罪科刑：
  (一)按意圖為自己或第三人不法之所有，以詐術使人將本人或第三人之物交付者，為
    詐欺取財罪，此乃刑法第三百三十九條第一項之規定。本罪主觀之構成要件須有
    詐欺故意及不法所有意圖；於客觀構成要件上，則須具備：(1)行使詐術、(2)使他
    人陷於錯誤、(3)陷於錯誤者為財產之處分、(4)致他人遭受財產之損失、(5)本人或
    第三人因而獲致利益。至於詐欺取財既、未遂之判斷，依據最高法院二十八年上
    字第三九一二號(一)判例要旨：「上訴人提出偽契，對於他人所有之山場杉木，訴
    請判令歸其所有，即係向法院施用詐術，使將第三人之物交付於己，雖其結果敗
    訴，仍於行使偽造私文書罪外，成立詐欺未遂罪名。」由上開判例意旨可知，行
    為人於主觀上具備詐欺故意及不法所有意圖，並已施用詐術時，縱施用詐術之對
    象即法院並未因此陷於錯誤，而對施以詐術之行為人為敗訴之判決，此時行為人
    即已著手於詐欺犯罪之實行，亦即，詐欺取財罪有關著手於犯罪實行之時點，應
    以行為人是否已經施用詐術為斷，至於受施用詐術之人有否陷於錯誤，則與本罪
    能否成立無關，是尚不能以該他人並未陷於錯誤，遽認施用詐術者並不構成詐欺
    取財罪。查被告甲○○基於共同意圖為自己不法所有之犯意聯絡，偽稱自己乃變
    造國民身分證之本人，持向「儀祥通訊公司」辦理手機及門號，經承辦人員當場
    發覺有異，因而查獲，是被告甲○○向承辦人員施用詐術之時，業已著手於詐欺
    取財犯罪之實行至明，核其情節，被告甲○○就犯罪事實(二)之行為，應屬刑法第
    二十五條第一項之普通未遂。
  (二)另將偽造證書複印或影印，與抄寫或打字不同，其於吾人實際生活上可替代原本
    使用，被認為具有與原本相同之信用性。故在一般情況下可予以通用，應認其為
    與原本作成名義人直接所表示意思之文書無異。自非不得為犯刑法上偽造證書罪
    之客體（最高法院七十五年臺上字第五四九八號判例要旨參照）。查被告甲○○
    自行將變造之「施子喬」國民身分證原本予以影印，供作原本替代使用，上開行
    為自屬於行使變造特種證書。
  (三)核被告所為，係犯刑法第二百十六條、第二百十條行使偽造私文書罪，第二百十
    六條、第二百十二條行使變造特種文書罪，第三百三十九條第一項詐欺取財既遂
    罪及同條第一項、第三項之詐欺取財未遂罪。被告甲○○與「王姓男子」就上開
    行使偽造私文書、行使變造特種文書、詐欺取財三罪間，俱有犯意聯絡及行為分
    擔，均應論共同正犯，起訴意旨就所犯法條有關共同正犯部分，有所漏列，併此
    敘明。而被告就犯罪事實(一)(二)分別接續偽造署押多枚，依最高法院八十六年臺上
    字第三二九五號判例意旨，此數侵害行為乃於同時同地實施，侵害同一法益，各
    行為之獨立性極為薄弱，依一般社會健全觀念，在時間差距上，難以強行分開，
    在刑法評價上，以視為數個舉動之接續施行，合為包括之一行為予以評價，較為
    合理，故應屬接續犯，就犯罪事實(一)(二)部分各應僅論以一偽造署押行為。被告接
    續偽造「施子喬」署押之行為係偽造私文書行為之一部，偽造私文書後復持以行
    使，其就犯罪事實(一)(二)偽造私文書之低度行為，各應為行使偽造私文書之高度行
    為所吸收，均不另論罪。就犯罪事實(一)(二)所犯上開行使偽造私文書罪、行使變造
    特種文書、詐欺取財既遂、未遂罪間，均有方法目的之牽連關係，為牽連犯，就
    犯罪事實(一)(二)部分，各應從一重依行使偽造私文書罪處斷。另被告先後二次行使
    偽造私文書犯行，時間緊接，犯罪構成要件相同，顯均係基於概括之犯意反覆為
    之，應依連續犯之規定論以一罪，並加重其刑。
  (四)爰審酌被告並無犯罪前科，素行良好，有臺灣高等法院被告全國前案紀錄表一紙
    附卷可稽（見本院字卷第五頁），被告犯後尚能坦承犯罪，就犯罪事實(二)部分立
    即被店員察覺，尚未造成嚴重損害，犯後態度尚稱良好等一切情狀，量處如主文
    所示之刑，併諭知易科罰金之折算標準，以資警惕。又本件被告未曾受有期徒刑
    以上刑之宣告，有臺灣高等法院被告全國前案紀錄表一份在卷可憑（見本院卷第
    五頁），經本院審理時當庭諭知，表示願與「友成通信行」和解，業經寄送和解
    書、統一發票到院，友成通信行負責人丁○○表示被告已支付三千元和解費用，
    並願原諒被告等情（見本院卷第二八、二九頁），被告經此教訓後，應知所警惕
    ，信無再犯之虞，本院因認所宣告之刑以暫不執行為適當，併諭知緩刑二年，以
    啟自新。
  (五)泛亞電信股份有限公司行動電話用戶申請書上被告偽造之「施子喬」署押六枚（
    一式三聯，書寫二枚，複寫四枚）、和信電訊股份有限公司行動電話用戶申請書
    上被告偽造之「施子喬」署押四枚（一式二聯，書寫二枚，複寫二枚，惟另一聯
    二枚未扣案），不問屬於犯人與否，均應依刑法第二百十九條規定宣告沒收。扣
    案變造之「施子喬」國民身分證影本一張，乃被告自行影印為其所有，供作代替
    變造身分證原本據以行使使用之物，應依刑法第三十八條第一項第二款宣告沒收
    。至於變造之「施子喬」國民身分證原本一張，因未扣案，為免造成沒收困難，
    爰不另行宣告沒收，併此敘明。
據上論斷，應依刑事訴訟法第二百九十九條第一項前段、第二百七十三條之一第一項
，刑法第二十八條、第五十六條、第二百十條、第二百十二條、第二百十六條、第三
百三十九條第一項、第三項、第五十五條、第四十一條第一項前段、第七十四條第一
款、第三十八條第一項第二款、第二百十九條，罰金罰鍰提高標準條例第一條前段、
第二條，判決如主文。
本案經檢察官乙○○到庭執行職務。
中      華      民      國      九十三      年      六    月    十七    日
                                  臺灣臺南地方法院刑事第一庭
                                          法  官   李東柏
右正本證明與原本無異。
如不服本判決，應於判決送達後十日內向本院提出上訴狀( 應附繕本 )。
                                          書記官   李國敬
中      華      民      國      九十三      年      六    月    十八    日
附錄本案論罪科刑法條全文：
刑法第二百十條
偽造、變造私文書，足以生損害於公眾或他人者，處五年以下有期徒刑。
刑法第二百十二條
偽造、變造護照、旅券、免許證、特許證及關於品行、能力服務或其他相類之證書、
介紹書，足以生損害於公眾或他人者，處一年以下有期徒刑、拘役或三百元以下罰金
。
刑法第二百十六條
行使第二百十條至第二百十五條之文書者，依偽造、變造文書或登載不實事項或使登
載不實事項之規定處斷。
刑法第三百三十九條第一項、第三項
意圖為自己或第三人不法之所有，以詐術使人將本人獲第三人之物交付者，處五年以
下有期徒刑、拘役或科或併科一千元以下罰金。
前二項之未遂犯罰之。
